臺灣宜蘭地方法院交通事件裁定　　　　 96年度交聲字第199號
移送機關　　交通部公路總局臺北區監理所宜蘭監理站
異　議　人　環亞通運有限公司
法定代理人　丙○○
訴訟代理人　乙○○
上列異議人因違反道路交通管理處罰條例案件，對於交通部公路
總局台北區監理所宜蘭監理站於民國96年7月2日所為之處分（宜
監字第裁43─C00000000號），聲明異議，本院裁定如下：
    主  文
原處分撤銷。
環亞通運有限公司不罰。
    理  由
一、原移送機關裁決意旨略以：異議人所有之車牌號碼781-HX號
    營業貨運曳引車，於民國96年6月5日下午3時許，行經台二線
    92公里處（南下），因載運廢土核重43公噸，經要求司機過
    磅47.9公噸，超載4.9公噸違規，為臺北縣政府警察局瑞芳分
    局以北縣警交字第C00000000號製單舉發，交通部公路總局臺
    北區監理所宜蘭監理站遂依道路交通管理處罰條例第29條之2
    第3項規定，裁處異議人罰鍰新台幣（下同）15,000元。
二、異議意旨略以：異議人所有之上開車輛核重為43公噸，最大
    核重量為47.3公噸，於出貨地過磅為43.82公噸，當天96年6
    月5日15日下午3時為警攔下過磅所測為47.9公噸，僅差0.6
    公噸，因私人地磅存有極大誤差值，警員該舉發行為認定有
    誤等語。
三、按法院受理有關交通事件，準用刑事訴訟法之規定，道路交
    通管理處罰條例第89條前段定有明文。又參照最高法院76年
    度台上字第4986號判例意旨，認定犯罪事實所憑之證據，雖
    不以直接證據為限，間接證據亦包括在內；然而無論直接或
    間接證據，其為訴訟上之證明，須於通常一般之人均不致有
    所懷疑，而得確信其為真實之程度者，始得據為有罪之認定
    ，倘其證明尚未達到此一程度，而有合理之懷疑存在，以致
    事實審法院無從取得有罪之確信時，即應由法院為諭知被告
    無罪之判決。是上開原則，於法院審理行為人違反道路交通
    管理處罰條例案件時，亦有適用。從而，法院於審理行為人
    違反道路交通管理處罰條例案件，當踐行完畢調查證據之程
    序後，為事實之認定時，如就原處分機關所認定之行為人違
    規之事實，仍有合理之懷疑，而無法百分之百確信行為人確
    有該當於道路交通管理處罰條例各該處罰條文之構成要件事
    實時，即應依上開原則，對受處分人為有利之認定。查原處
    分機關認異議人涉有上開違規駕駛之行為，無非係以臺北縣
    政府警察局瑞芳分局員警之舉發通知單、臺北縣政府警察局
    瑞芳分局96年6月22日北縣警瑞交字第0960011866號書函及
    所附違規照片4幀為其主要論據。又查證人即本件舉發之員
    警王忠勇於本院96年8月2日訊問時雖證稱：當時是4個人1組
    執行取締砂石車的勤務，執行地點在台北縣貢寮鄉台二線97
    公里處，當時異議人的車子往宜蘭方向行駛載運廢土，所以
    攔下檢查，地磅是私人公司的固定式地磅，當時因有急迫性
    的需要，異議人的車子後面有廢土遺漏的情形，可見有超載
    的情形，而且沒有辦法把活動地磅隨時帶在身上，所以跟司
    機說可能有超載的情形，必須要過磅，過磅的結果有起重，
    過磅時是有歸零，測重之後有請司機下車查看，司機當場是
    要求不要開單，並非質疑地磅準確性，後來司機到車上拒絕
    下車簽名，他們都有拍照存證等語（參見本院96年8月2日訊
    問筆錄）。依證人甲○○○○之證述，本件舉發測重所採用
    之地磅係屬私人之地磅。而關於該私人地磅測重之精準性，
    此為異議人所爭執在卷，經本院要求員警提出本案測重地磅
    之檢驗合格證書以供查證，該員警以報告書回覆本院無檢驗
    合格證書因此無法提出，此有96年8月12日報告書1紙在卷可
    參。則本件測重之私人地磅未經合格檢測，其是否存有測量
    之誤差值尚非無疑，況舉發警員依法執行公權力，對於採證
    之過程自應嚴謹以杜質疑。本件舉發過程所採用之儀器既未
    有檢驗合格之證明，就其測量結果是否與實情相符即有可疑
    ，自不得僅以未經檢驗合格之私人地磅測量結果作為判斷裁
    罰之依據。
四、綜上所述，原處分機關認異議人有前開「汽車裝載貨物超過
    核定之重量」之違規行為，而依道路交通管理處罰條例第29
    條之2第3項之規定，裁處異議人15,000元，即難認為允當，
    故認異議人之異議為有理由，應由本院將原處分撤銷，改諭
    知異議人不罰，以資適法。
五、據上論斷，應依道路交通案件處理辦法第20條前段裁定如主
    文。
中　　華　　民　　國　　96　　年　　9 　　月　　27　　日
                  交通法庭  法　官  辜漢忠
以上正本證明與原本無異。
如不服本裁定，應於裁定送達後5日內向本院提出抗告狀。（應
附繕本）
                            書記官  許麗汝
中　　華　　民　　國　　96　　年　　9 　　月　　27　　日
